臺灣板橋地方法院刑事判決　　　　　100 年度訴緝字第173 號
公　訴　人　臺灣板橋地方法院檢察署檢察官
被　　　告　李松君
上列被告因妨害自由案件，經檢察官提起公訴（98年度偵字第77
58號），並經本院合議庭裁定由受命法官獨任進行簡式審判程序
，本院判決如下：
    主  文
李松君共同犯剝奪他人行動自由罪，累犯，處有期徒刑參月，如
易科罰金，以新臺幣壹仟元折算壹日；又共同犯剝奪他人行動自
由罪，累犯，處有期徒刑參月，如易科罰金，以新臺幣壹仟元折
算壹日。應執行有期徒刑肆月，如易科罰金，以新臺幣壹仟元折
算壹日。
    事  實
一、李松君前於民國94年間因違反動產擔保交易法案件，經臺灣
    雲林地方法院以95年度港簡字第185 號判決判處有期徒刑6
    月確定，於95年11月22日易科罰金執行完畢。猶不知悔改，
    緣方威然係址設臺北縣板橋市○○路○ 段33號16樓之2 光又
    美科技股份有限公司（下稱光又美公司）之總經理，李松君
    則為光又美公司之職員，前於97年間，方威然委託經營威斯
    登企業有限公司（下稱威斯登公司）之呂理好，進行光又美
    公司及其住家之裝潢工程，雙方因對工程款項數額認知不同
    致生爭議，方威然認呂理好溢領工程款，應負返還之義務，
    惟卻不思以正當方式催促呂理好還款，竟夥同李松君分別為
    下列之行為：
  (一)李松君與方威然（所涉本件妨害自由犯行，業經本院以98年
    度訴字第3412號判決判處有期徒刑6 月、8 月，定應執行刑
    1 年，嗣經臺灣高等法院以99年上訴字2344號判決上訴駁回
    ，緩刑4 年確定在案）、某姓名年籍不詳綽號「阿義」之成
    年男子及另2 名年籍姓名不詳成年男子（下稱上開2 名男子
    ），共同基於恐嚇及剝奪他人行動自由之犯意聯絡，先由方
    威然於98年2 月4 日，以電話聯絡呂理好，並以核對工程款
    帳目為由，相約於翌日上午11時許，在光又美公司上址處所
    碰面，待呂理好偕同威斯登公司之會計郭梨妃依約到場後，
    郭梨妃即被帶往會議室內等候，徒留呂理好一人被帶往方威
    然之辦公室內，呂理好進入方威然之辦公室後，方威然為脅
    迫呂理好必須設法籌錢償還溢領之工程款，竟對呂理好恫稱
    ：「把那2 支拿上來」、「你不安分一點，小心我把你彈掉
    」、「錢再賺就有，命只有一條」、「你給我想好，我給你
    5 分鐘，不然你別想走出這個大門」、「叫2 個人過來」、
    「你可以跑多遠就跑多遠」、「不要敬酒不吃吃罰酒」等語
    ，致使呂理好誤以為方威然準備持槍對其不利，而心生畏懼
    ，李松君、「阿義」及上開2 名男子則分別在辦公室內或門
    口看顧，其間呂理好作勢要離開，卻遭在旁守候之上開2 名
    男子出手制止，禁止其離去，依此剝奪呂理好之行動自由，
    並令其產生心理上之壓力，而在此情況下，迫不得已簽發票
    面金額各為新臺幣（下同）2 萬元之本票35張予方威然收受
    後，李松君等人再接續上開妨害自由之犯意，復在呂理好之
    行動自由遭剝奪之繼續狀態中，多方催促其應先償還部分款
    項，脅迫其行無義務之事，而由李松君等人，帶同呂理好一
    同開車前往新北市○○區○○路2 段235 號「金鳳美銀樓」
    ，且令呂理好乘坐於後座中央，以挾持並控制其行動自由，
    嗣呂理好持其臺北富邦銀行之信用卡，依李松君在現場之示
    意向銀樓業者先後刷卡3 次，各2 萬元、3 萬元、1 萬元，
    實取得現金54,000元，並當場交付予李松君，李松君遂返回
    公司將上開現金轉交方威然後，始於當日下午5 時許將呂理
    好釋放，依此剝奪呂理好之行動自由達約6 小時之久。
  (二)又呂理好仍遲未償還上開債務，且呂理好前因於上開時地曾
    遭剝奪行動自由，必不願再出面，李松君與方威然、賴柏彰
    、郭耿偟、傅信誌等3 人（前3 人所涉本件妨害自由犯行，
    業經本院以98年度訴字第3412號判決各判處有期徒刑3 月確
    定在案）、真實姓名年籍不詳自稱為「黃先生」之成年男子
    ，及另3 名年籍姓名不詳之成年男子（下稱上開3 名男子）
    ，乃於98年3 月7 日，共同基於剝奪他人行動自由之犯意聯
    絡，先由「黃先生」撥打電話予呂理好，佯稱欲委託呂理好
    施做裝潢工程，並以洽談裝潢工程之名義，相約於當日下午
    2 時許，在新北市○○區○○路2 段20之1 號之「京甫茶棧
    」碰面，呂理好偕同友人黃光輝依約到場後，待「黃先生」
    向呂理好索取名片以確認身分後，即由上開3 名男子中之其
    中2 人突然上前架住呂理好兩側，並喝令黃光輝不要動後，
    遂將呂理好挾持進入該店內部之包廂，賴柏彰、傅信誌等人
    亦同進入包廂內看顧，禁止呂理好離去，以此方式剝奪其行
    動自由，黃光輝見狀亦尾隨進入，李松君及方威然嗣於當日
    下午4 時許抵達，再當場對呂理好恫稱：「你今天別想出去
    」、「你們要是報警或是求救，我就給你難看」等語，並將
    裝滿檳榔渣之紙杯倒向呂理好身上，及由在場賴柏彰、傅信
    誌及上開3 名男子中之其中1 人，徒手毆打呂理好之左臉（
    傷害部分未據告訴），使呂理好因孤立無援，又對方人多勢
    眾，且均聽命於方威然作勢之情況下，心生恐懼，而遭脅迫
    為無義務之事，方威然拿出其書立之還款協議暨和解書（下
    稱和解書）1 紙，要求呂理好簽立，並要求應先償還部分款
    項，呂理好唯恐無法安全離開現場，遂應允籌措部分款項先
    行償還，且簽立上開和解書，交付予方威然收受，再撥打電
    話向友人莊家駿調借現金2 萬元後，方威然即命賴柏彰、傅
    信誌搭乘呂理好與黃光輝共同駕駛之車牌號碼F9-2865 號自
    用小客車，而郭耿偟則獨自駕駛車牌號碼3152-TH 號自用小
    客車，尾隨前開車牌號碼F9-2865 號自用小客車，以控制呂
    理好與黃光輝之行動自由，前往新北市○○區○○路510 號
    輔仁大學前向莊家駿收取現金。嗣因莊家駿在電話中察覺情
    況有異，及因曾聽聞呂理好前曾遭人剝奪行動自由之事，遂
    即報警處理，於同日晚間10時10分許，傅信誌陪同呂理好在
    上址約定處所下車取款時，為警當場查獲賴柏彰、郭耿偟、
    傅信誌等人，並扣得莊家駿交付之18,000元（已發還），而
    查悉上情。
二、案經呂理好訴由新北市政府警察局新莊分局移送臺灣板橋地
    方法院檢察署檢察官偵查起訴。
    理  由
一、查被告李松君所犯係死刑、無期徒刑、最輕本刑為3 年以上
    有期徒刑以外之罪，其於準備程序中就前揭被訴事實為有罪
    之陳述，經受命法官告知簡式審判程序之旨，並聽取其與公
    訴人之意見後，本院合議庭認為適宜由受命法官獨任進行簡
    式審判程序，爰依刑事訴訟法第273 條之1 第1 項規定，裁
    定由受命法官獨任進行簡式審判程序，合先敘明。
二、上揭事實，業據被告李松君於本院審理中供認不諱，核與證
    人即告訴人呂理好於警詢及偵查及本院審理中之指訴、證人
    黃光輝、王琢惠、莊家駿、郭梨妃及楊擴舉律師於本院審理
    中之證述情節大致相符，並有共同被告方威然、賴柏彰、郭
    耿偟、傅信誌於本院審理中之供述可參，暨威斯登企業有限
    公司預估單、告訴人呂理好簽發面額均為2 萬元之本票影本
    35 張 、還款協議暨和解書影本1 份，及「金鳳美銀樓」刷
    卡消費簽單影本3 張等在卷可資佐證，足認被告之自白核與
    事實相符，本案事證明確，被告之犯行洵堪認定。
三、按刑法第302 條第1 項、第304 條第1 項及第305 條之罪，
    均係以人之自由為其保護之法益。而刑法第302 條第1 項之
    罪所稱之非法方法，已包括強暴、脅迫或恐嚇等一切不法手
    段在內。因之，如私行拘禁或以非法方法剝奪他人行動自由
    行為繼續中，再對被害人施加恐嚇，或以恐嚇之手段迫使被
    害人行無義務之事；則其恐嚇及使人行無義務之行為，仍屬
    於私行拘禁或以非法方法剝奪行動自由之部分行為，應僅論
    以刑法第302 條第1 項之罪，無另成立同法第304 條或第30
    5 條之罪之餘地（最高法院29年上字第2359號、第3757號判
    例意旨、89年臺上字第780 號判決意旨參照）。是核被告李
    松君所為事實欄一(一)、(二)之行為，均係犯刑法第302 條第1
    項以非法方法剝奪他人行動自由罪。又被告李松君與同案被
    告方威然等人前後2 次非法剝奪告訴人之行動自由行為繼續
    中，仍分別於光又美公司辦公室、京甫茶棧內對告訴人出言
    恐嚇，並以脅迫手段，逼迫其簽立本票、刷卡換現金、打電
    話給友人籌錢還債並簽立和解書等情，自屬包含於妨害呂理
    好行動自由之同一意念之中，其等所為之恐嚇危害安全罪、
    強制罪，仍應視為剝奪他人行動自由之部分行為，不另論罪
    ，公訴意旨雖認被告所為係犯刑法第302 條第1 項、第305
    條之罪，並認渠等所犯上開各罪之間有想像競合犯之裁判上
    一罪關係，應從一重處斷，惟依上說明，其法律見解容有誤
    會。被告李松君就上開事實欄一(一)妨害自由犯行，與同案被
    告方威然、「阿義」及年籍姓名不詳之2 名成年男子間；暨
    就事實欄一(二)妨害自由犯行，與同案被告方威然、賴柏彰、
    郭耿偟、傅信誌、「黃先生」及3 名年籍姓名不詳之成年男
    子間，均有犯意聯絡及行為分擔，皆為共同正犯。被告李松
    君所犯2 次刑法第302 條第1 項之罪，犯意各別，行為互殊
    ，應予分論併罰。又被告有事實欄所載之前科紀錄，於95年
    11 月22 日易科罰金執行完畢，此有臺灣高等法院被告前案
    紀錄表在卷可考，其於受有期徒刑之刑執行完畢後，5 年以
    內故意再犯本件有期徒刑以上之2 罪，爰依刑法第47條第1
    項規定均論以累犯，並加重其刑。
四、爰審酌被告李松君因同案被告方威然與告訴人呂理好間之工
    程款糾紛，未思以理性方式解決，竟仍先後2 次與方威然、
    「阿義」及賴柏彰、郭耿偟、傅信誌、「黃先生」等多人共
    同以強暴、脅迫之方法，剝奪告訴人行動自由，強迫其籌錢
    還債、簽立本票及和解書、刷卡換現金，所為已造成告訴人
    心理上之恐懼甚鉅，惡性非輕，行為實值非議，惟念及被告
    於本院審理中已坦承犯行，知所悔悟，且業與告訴人呂理好
    於100 年9 月1 日本院準備程序中和解成立，嗣於同年月16
    日匯款6 萬元予告訴人，以賠償其損害，此有和解筆錄、渣
    打國際商業銀行交易傳票各1 紙（見本院卷第42頁、第53頁
    ）在卷可考，又被告本件犯罪行為係受方威然之指示而為，
    尚非居於主導之地位，兼衡其犯罪之動機、手段、智識程度
    及告訴人呂理好受拘束行動自由之程度及時間長短等一切情
    狀，各量處如主文所示之刑，並均諭知如易科罰金之折算標
    準，暨定其應執行刑及易科罰金之折算標準，以資懲儆。本
    院綜合審酌上情，認量處如主文所示之刑為妥適，公訴人求
    處有期徒刑8 月，尚嫌過重；又被告於5 年內曾受有徒刑以
    上刑之宣告及執行，業如前述，已不符宣告緩刑之要件，是
    本件被告縱坦承犯行，且與告訴人和解，依法仍無從宣告緩
    刑，併此敘明。
據上論斷，應依刑事訴訟法第273 條之1 第1 項、第299 條第1
項前段，刑法第28條、第302 條第1 項、第47條第1 項、第41條
第1 項前段、第51條第5 款，刑法施行法第1 條之1 ，判決如主
文。
本案經檢察官吳孟竹到庭執行職務。
中    華    民    國  100     年    9     月    27    日
                  刑事第五庭  法  官 鄭凱文
上列正本證明與原本無異。
如不服本判決，應於判決送達後10日內敘明上訴理由，向本院提
出上訴狀 (應附繕本) ，上訴於臺灣高等法院。其未敘述上訴理
由者，應於上訴期間屆滿後20日內向本院補提理由書「切勿逕送
上級法院」。
                              書記官 陳筱惠
中    華    民    國  100     年    9     月    27    日
附錄本案論罪科刑法條
刑法第302 條（剝奪他人行動自由罪）
私行拘禁或以其他非法方法，剝奪人之行動自由者，處5 年以下
有期徒刑、拘役或3 百元以下罰金。
因而致人於死者，處無期徒刑或7 年以上有期徒刑，致重傷者，
處3 年以上十年以下有期徒刑。
第 1 項之未遂犯罰之。